【裁判字號】    98,交聲更,797
【裁判日期】    980608
【裁判案由】    聲明異議
【裁判全文】
臺灣彰化地方法院交通事件裁定  98年度交聲更字第797號
原處分機關
即移送機關  交通部公路總局臺中區監理所彰化監理站
異議人即
受處分人    甲○○○
上列受處分人因違反道路交通管理處罰條例案件，對於交通部公
路總局台中區監理所彰化監理站98年3月25日彰監四字第駕裁64
－G8H143730號裁決聲明異議，經本院裁定撤銷原處分後，原處
分機關不服提起抗告，再經臺灣高等法院臺中分院撤銷原裁定發
回本院，裁定如下：
    主  文
原處分撤銷。
甲○○○處罰鍰新台幣貳仟柒佰元，並記違規點數參點。
    理  由
一、原處分機關略以：本案異議人即受處分人所有車牌號碼7382
    -HU號自小客車於民國97年7月27日上午9時25分許，在臺中
    市○○路「闖紅燈」違規，依道路交通管理處罰條例第53條
    第1項及第63條第1項規定，處受處分人罰鍰新台幣（下同）
    5,400元，並記違規點數3點等語。
二、聲明異議意旨略以：舉發違規通知單上註明到案日期為97年
    9月24日前，然舉發違規通知單於97年10月2日始寄存彰化鹿
    港郵局，致受處分人無法在期限內陳述意見，為此聲明異議
    云云。
三、按汽車駕駛人，行經有燈光號誌管制之交岔路口闖紅燈者，
    處新臺幣（下同）1800元以上5400元以下罰鍰，及記違規點
    數3點，道路交通管理處罰條例第53條第1項、第63條第1項
    第3款分別定有明文。次按，違反道路交通管理事件統一裁
    罰基準及處理細則所附「違反道路交通管理事件統一裁罰基
    準表」（適用於96年1月1日以後違規）之規定，對於違反道
    路交通管理處罰條例第53條第1項之違規情形，小型車駕駛
    人，行經有燈光號誌管制之交岔路口闖紅燈，並於期限內到
    案聽候裁決者，小型車駕駛人應處罰鍰2700元。逾越應到案
    期限30日內，繳納罰鍰或到案聽候裁決者，處新台幣3600元
    。逾越應到案期限30日以上60日以內，繳納罰鍰或到案聽候
    裁決者，處新台幣4500元。逾越應到案期限60日以上，繳納
    罰鍰或到案聽候裁決者，處新台幣5400元。道路交通管理事
    件統一裁罰基準表第53條第1項亦定有明文。
四、經查：
  (一)受處分人甲○○○於97年7月27日上午9時25分許，駕駛車牌
    號碼7382-HU號自小客車，在臺中市○○路，因行經有燈光
    號誌管制之交岔路口闖紅燈違規，為臺中市警察局交通隊警
    員逕行舉發，掣開違規通知單移送，並經原處分機關於98年
    3月25日以彰監裁四字第裁64-G8H143730號裁決書，依違反
    道路交通管理處罰條例第53條第1項、第63條第1項第3款規
    定，裁處罰鍰5400元，並記違規點數3點等情，有道路交通
    管理事件裁決書1紙在卷可憑，且為受處分人所不否認，是
    本件違規事實，堪以認定。
  (二)按「處理違反道路交通管理事件，有關文書送達之程序，依
    行政程序法之規定」、「送達，於應受送達人之住居所、事
    務所或營業所為之」、「於應送達處所不獲會晤應受送達人
    時，得將文書付與有辨別事理能力之同居人、受雇人或應送
    達處所之接收郵件人員」，「送達，不能依前2 條規定為之
    者，得將文書寄存送達地之地方自治或警察機關，並作送達
    通知書2份，1份黏貼於應受送達人住居所、事務所、營業所
    或其就業處所門首，另1份交由鄰居轉交或置於該送達處所
    信箱或其他適當位置，以為送達。前項情形，由郵政機關為
    送達者，得將文書寄存於送達地之郵政機關。寄存機關自收
    受寄存文書之日起，應保存3個月」，違反道路交通管理事
    件統一裁罰基準及處理細則第5條、行政程序法第72條第1項
    前段、第73條第1項、第74條分別定有明文。經查，原處分
    機關就異議人上開違規事件，第一次交寄舉發違規通知單未
    辦寄存送達，致未合法送達於受處分，復於第二次送達時，
    始於97年10月2日寄存彰化鹿港郵局，有臺中市警察局交通
    隊送達證書在卷可稽，是以，該舉發違規通知單於97年10月
    2日始生合法寄存送達之效力。而本件係逕行舉發案件，受
    處分人非當場接獲舉發違規通知單，若欲於期限內自行繳納
    罰鍰，則須於接獲舉發違規通知單後，依上載應到案日期內
    繳納之，今舉發違規通知單上所載「應到案日期」為97年9
    月24日，而該舉發違規通知單合法送達於受處分人係於97年
    10月2日，則受處分人縱於甫接獲舉發違規通知單後，即刻
    前往原處分機關繳納，於客觀上顯然不能於「應到案日期」
    前自行到案繳納最低額罰鍰，明顯影響受處分人權益。
  (三)本件異議人雖違規闖紅燈，而遭逕行舉發，舉發機關合法寄
    存送達，然未更新應到案日期，影響異議人於期限內自行繳
    納或到案聽候裁決之權利，致異議人無法於期限內到案說明
    ，有行政程序上之瑕疵，基於程序保障原則，此瑕疵上之不
    利益，不應由受處分之人民負擔。從而，難認異議人有何逾
    越到案期限逕由處分機關逕行裁決之原因，原處分機關依前
    揭規定，裁處異議人最高額之5400元罰鍰，自非妥適。從而
    ，異議人提起本件異議，請求撤銷原處分，為有理由，然衡
    諸異議人尚不爭執前開違規事實，另由本院撤銷原處分，依
    前開規定，改裁處異議人最低額罰鍰2700元，並記違規點數
    3 點。
五、據上論斷，應依道路交通案件處理辦法第20條前段，裁定如
    主文。
中    華    民    國    98    年    6     月    8     日
                  交通法庭            法  官  張德寬
以上正本證明與原本無異。
如不服本裁定，應於裁定送達後5日內向本院提出抗告狀 (須附
繕本 )。
中    華    民    國    98    年    6     月    8     日
                                      書記官  黃得翔


司法院資訊處製作；財團法人民間司法改革基金會備份。
